【裁判字號】    89,自,336
【裁判日期】    900703
【裁判案由】    瀆職
【裁判全文】
臺灣高雄地方法院刑事判決                          八十九年度自字第三三六號
    自  訴  人  丑○○
    自  訴  人  寅○○
    共      同  丁○○
    自訴代理人  乙○○
                戊○○
    被      告  卯○○
    被      告  辰○○
    被      告  己○○
    被      告  庚○○
    被      告  子○○
    被      告  癸○○
    被      告  丙○○
    右  一  人
    選任辯護人  侯重信律師
    被      告  辛○○
    被      告  甲○○
右列被告因瀆職案件，經自訴人提起自訴，本院判決如左：
    主  文
卯○○、辰○○、己○○、庚○○、子○○、癸○○、丙○○、辛○○、甲○○被訴
圖利部分公訴不受理。
卯○○、辰○○、己○○、庚○○、子○○、癸○○、丙○○、辛○○、甲○○被訴
違法徵收部分無罪。
    理  由
一、自訴意旨如附件自訴狀所載。
二、自訴圖利部分：自訴人丑○○、寅○○自訴被告卯○○、辰○○、己○○、庚○○、子○○、癸○○、丙○○、辛○○、甲○○涉嫌刑法第一百三十一條第一項
    圖利罪嫌部分，因圖利罪為侵害國家法益，直接被害人為國家，自訴人二人非屬
    被害人，自不得就此部分提起自訴，自應依刑事訴訟法第三百三十四條規定諭知
    不受理判決。
三、自訴違法徵收部分：
  (一)、按犯罪事實應依證據認定之，無證據不得推定其犯罪事實，刑事訴訟法第一百
      五十四條定有明文。訊據被告辰○○、己○○均堅決否認有違法徵收犯行，辯
      稱：「案件不是伊等承辦」等語。經查，自訴人於九十年一月八日以辰○○、
      己○○非本案之承辦人為由，具狀撤回對辰○○、己○○之自訴，此有該刑事
      追加被告聲請狀附卷可按，則辰○○、己○○既非自訴人所指違法徵稅案之承
      辦人員，自無將其等以違法徵收罪名相繩之理。
  (二)、自訴人認被告卯○○、庚○○、子○○、癸○○、丙○○、辛○○、甲○○涉
      有違法徵收犯嫌，無非以本件土地買賣既因未於期限內繳納土地增值稅，自應
      由主管稅捐機關逕行註銷原申報案及查定稅額，不得課徵土地增值稅，亦不得
      移送法院強制執行，並不得同意壬○○○（另行審結）分期繳納土地增值稅，
      又依大法官釋字第三七九號解釋，被告壬○○○不具農民身分，本件土地買賣
      即屬無效，應塗銷原所有權之移轉登記，更不應徵收土地增值稅為其論據。惟
      訊據卯○○、庚○○、子○○、癸○○、丙○○、辛○○、甲○○均堅決否認
      有違法徵收犯行，卯○○、庚○○、子○○、癸○○、辛○○、甲○○均辯稱
      ：「本件徵收土地增值稅並移送法院強制執行，均是依法行政，並無不法」等
      語，丙○○則辯稱：「本件土地是林地，無大法官釋字第三七九號解釋的適用
      ，且伊是基於好心才買這塊地和補繳土地增值稅」等語。經查：
    、本件高雄市○○區○○段二八三地號土地為地目「林」，此為自訴人於自訴
        狀所載明，並有土地登記簿謄本在卷可按，復為自訴人歷次對被告等提出瀆
        職告訴所明認，此有台灣高雄地方法院檢察署八十二年度偵字第二三八四五
        號、八十四年度偵字第二一七０八號、第二四九九一號、八十九年度偵字第
        一一七五三號不起訴處分書在卷可憑，且依土地稅法（七十八年十月三十日
        公佈施行）第三十九條之二、土地稅法施行細則第五十七條相關免徵土地增
        值稅規定，本件土地為非依區域計畫法編定之農牧用地，亦非依都市計畫法
        編定為保護區之田、旱地目或依土地法編定之農業用地或土地登記簿記載田
        、旱地目之土地，僅屬耕地以外之其他農業用地，課徵土地增值稅與否，與
        壬○○○是否具自耕能力無涉，此經本院於八十年度訴字第一三四二號丑○○等被訴貪污等案中所明認，此有該案判決書在卷可憑，又大法官釋字第三
        七九號解釋：「私有農地所有權之移轉，其承受人以能自耕者為限，乃土地
        法第三十條第一項前段所明定。申請農地所有權移轉登記者，依土地登記規
        則第八十二條第一項第一款前段規定，應提出承受人自耕能力證明書，登記
        機關既應就所提自耕能力證明書為形式上的審查，則其於登記完畢後，經該
        管鄉（鎮、市、區）公所查明承受人不具備自耕能力而撤銷該自耕能力證明
        書時，其原先所有權移轉登記所據『具有自耕能力』之事由，已失所附麗，
        原登記機關自得撤銷前此准予登記之處分，逕行塗銷其所有權移轉登記」，
        然土地法（七十八年十二月二十九日公布施行）第十七條就「農地」、「林
        地」為不同條款之規定，土地法第三十條（現已刪除）則僅列「私有農地」
        之規定，顯見該條之規定係為農地農用、保護農民政策所設，並不及於「林
        地」，則前開第三七九號解釋，是否適用於本件「林」地目之土地買賣，即
        非無疑。
    、依土地稅法施行細則第六十條規定：「土地增值稅於繳納期限屆滿逾三十日
        仍未繳清之滯欠案件，主管稽徵機關應通知當事人限期繳清或撤回原申報案
        ，逾期仍未繳清稅款或撤回原申報案者，主管稽徵機關應逕行註銷申報案及
        其查定稅額。」，係指土地尚未移轉，其土地增值稅未經主管稽徵機關依土
        地稅法移送法院強制執行之滯欠案件始有適用，此業經行政法院就丑○○對
        本件土地增值稅案提起再審之訴（八十六年度判字第二四七九號）認定明確
        ，並有該案判決書在卷可稽，而本件土地已完成移轉登記程序，此為自訴人
        所是認，自無前開法條之適用；至於自訴人另提行政法院八十四年度判字第
        三一七七號判決，業經前開法院認與本件係不同之事實，非可一體適用，附
        此說明。
    、依土地稅法第五十三條規定：「納稅義務人或代繳義務人未於稅單所載限繳
        日期內繳清應納稅款者，每逾二日按滯納數額加徵百分之一滯納金；逾三十
        日仍未繳納者，移送法院強制執行。經核准以票據繳納稅款者，以票據兌現
        日為繳納日。欠繳之田賦代金及應發或應追收欠繳之隨賦徵購實物價款，均
        應按照繳付或徵購當時政府核定之標準計算。」，本件土地增值稅於八十年
        四月六日向自訴人補徵，並限定繳納期限為八十年五月一日起至同年月三十
        日止，自訴人並未按期繳納，復未申請復查，被告等乃依前開規定於八十一
        年一月二十七日移送本院強制執行，經拍賣自訴人所有土地，獲償部分金額
        ，未足部分則發給債權憑證，而壬○○○係於八十四年五月間始出面申請代
        繳不足之土地增值稅款，此均為自訴人所不否認，並有前開行政法院判決書
        在卷可按，顯見壬○○○之代繳土地增值稅係屬債權憑證之再執行，非如自
        訴人所稱被告等改訂繳稅期限。
    是綜上所述，自訴人所認被告等涉有圖利、違法徵收等犯嫌，均屬對法規誤解所
    致，而在經多次告訴、行政爭訟後，仍一再對被告等興訟多年，自屬對司法資源
    之誤用；此外復查無其他積極證據足認卯○○、庚○○、子○○、癸○○、丙○○、辛○○、甲○○有自訴人所指之犯行，自應為無罪之諭知。
四、被告壬○○○部分另行審結，附此說明。
據上論斷，應依刑事訴訟法第三百三十四條、第三百四十三條、第三百零一條第一項
，判決如主文。
中      華      民      國    九十      年      七      月      三      日
                                  臺灣高雄地方法院刑事第一庭
                                      法  官  曾  逸  誠
右正本證明與原本無異。
如不服本判決，應於判決送達後十日內，向本院提出上訴狀。
                                     書記官    許玉城
中    華    民    國      九十      年      七      月      四      日


司法院資訊處製作；財團法人民間司法改革基金會備份。
